高雄高等行政法院簡易判決　　　　　　　　　　　　　　九十一年度簡字第二七號
 　 原　　　告　甲○○
　　被　　　告　台南縣政府
　　代　表　人　乙○○縣長
　　訴訟代理人　戊○○
　　　　　　　　丁○○
右當事人間因水污染防治法事件，原告不服行政院環境保護署中華民國八十九年五月
十九日八九環署訴字第○○一八四六三號再訴願決定，提起行政訴訟。本院判決如左
：
　　主  文
原告之訴駁回。
訴訟費用由原告負擔。
    事實及理由
一、原告在台南縣下營鄉茅港村從事養豬場之經營，被告所屬環境保護局（以下簡稱
    環保局）於八十三年六月十七日上午十一時五分許，派員前往原告經營之養豬場
    稽查時，發現該場排放廢水於地面水體，經稽查人員於排放口採樣檢驗結果：懸
    浮固體三○○○毫克＼公升、生化需氧量一八○○毫克＼公升，均不符合放流水
    標準，乃依違反行為時水污染防治法第七條第一項及第三十八條規定對原告裁處
    新台幣（以下同）六萬元罰鍰，並限於八十三年九月二十六日前完成改善。惟原
    告收到處分書後，於同年七月二十七日提起訴願，其訴願書正本寄送行政院環境
    保護署（以下簡稱行政院環保署）及台灣省環境保護處，副本則抄送被告所屬環
    保局，而該局承辦人員乃簽辦擬俟訴願機關來函後，再依法答辯，並將該副本先
    予存查在案。嗣原告於八十八年間陸續向被告或其所屬環保局提起訴願，經被告
    多次函復原告對原處分不服者，應依訴願法規定向台灣省政府提起訴願，並於八
    十八年九月一日以八八府環三字第一四四○○五號函檢附訴願書移請訴願機關即
    台灣省政府審理。嗣經台灣省政府決定駁回原告之訴願，原告不服，再向行政院
    環保署提起再訴願，亦遭決定駁回，遂提起本件行政訴訟。
二、本件原告起訴主張略以：被告於八十三年六月六日針對有關將軍溪問題開會，原
    告因有急事無法到達參加，被告為報復原告沒有開會，利用原告不在養豬場之際
    ，且沒有警察人員陪同下，即於八十三年六月十七日上午派稽查人員前往原告之
    養豬場進行採樣，惟採樣當時既沒有拍照存證，即稱原告養豬場排放之廢水違反
    水污染防治法，並對原告裁處六萬元罰鍰，顯然與事實不符，更違背職務。又原
    告於八十三年六月二十七日提出訴願，因不知省環保處住址，故將正本、副本送
    被告，被告未依訴願法之規定將訴願書轉送訴願機關，卻於八十八年九月一日才
    正式答覆，已違背憲法五年內不執行不得再執行之法令規定。然被告卻於經過五
    年之時效後，仍對原告予以強制執行，並已執行完畢，是該案之強制執行顯有所
    不當。又原告養豬場排放之廢水乃直接流入魚塭內，如以檢測值三千之數據，原
    告魚塭裡的魚還能活嗎？又縱原告養豬場排放之廢水不符合標準，被告亦應給予
    原告輔導，然被告卻逕對原告裁處六萬元罰鍰，其報復之意味甚濃。再者，被告
    承辦人員戊○○明知本件追訴權已過，已無訴願理由，竟利用職權之便，主動向
    訴願機關提起訴願，其違背職務甚明。又依據憲法規定，該案追訴權已過，而且
    還在訴訟中，被告無理由強制執行，然被告卻強制從原告之存款執行六萬元，對
    原告人格信用，名譽已嚴重損害，為此，請求將再訴願、訴願決定及原處分均撤
    銷云云。
三、惟被告則以：原告於台南縣下營鄉從事豬隻飼養，其養豬場所產生之廢水未經妥
    善處理即排放於地面水體，經被告之環保局於八十三年六月十七日上午十一時五
    分許派員稽查，發現原告之養豬場排放廢水於地面水體，並於排放口採樣廢水檢
    驗結果，未符合放流水標準（生化需氧量檢驗值：一八○○毫克＼公升，限值：
    一○○毫克＼公升；懸浮固體檢驗值：三○○○毫克＼公升，限值：二○○毫克
    ＼公升），有廢水檢驗報告及處分書原件可稽，是其違規事實洵堪認定。次查本
    案當時稽查人員丙○○係經行政院環保署委託青年輔導委員會招考合格之約聘人
    員，受有相關業務嚴謹之訓練，其執行本件稽查時，係屬依法令從事於公務之人
    員，當無疑義。而原告養豬場排放廢水於地面水體，經檢驗結果，未符合放流水
    標準者，係一事實問題，與原告是否在場，核屬二事；質言之，原告養豬場排放
    廢水於地面水體，採樣廢水檢驗結果，未符合放流水標準，而違反水污染防治法
    第七條第一項之規定，與原告有無在現場陪同或簽名無涉，更無所謂「為了報復
    沒有開會」或「違背職務」之情事。又查原告雖於八十三年七月二十七日提起訴
    願書，該訴願書正本發送行政院環保署及台灣省環境保護處，副本抄送被告環保
    局，被告環保局承辦人簽辦擬俟台灣省政府（訴願委員會）來函後，再依法答辯
    ，而後將該副本即予存查。嗣原告陸續於八十八年五月十九日、同年六月二十五
    日、七月十三日及八月十二日分向被告或被告環保局提出訴願書，被告除多次函
    復原告，對被告所為處分不服者，應依訴願法規定向台灣省政府提起訴願外，並
    於八十八年九月一日以八八府環三字第一四四○五號函檢附訴願書移請訴願決定
    機關即台灣省政府管轄，並經台灣省政府實質審議，而以八十九年二月十七日八
    九府訴一字第一二○三八號訴願決定駁回。原告不服，遂向行政院環保署提起再
    訴願，再經行政院環保署八十九年五月十九日（八九）環署訴字第一八四六三號
    再訴願決定駁回，是有關本事件被告之處理，並未影響原告提起行政救濟之權益
    。末查九十年十二月二十六日被告環保局與原告會商係屬協商性質，蓋原告除提
    起訴願、再訴願外，並多次陳情對被告所為處分及移送法務部行政執行署臺南執
    行處執行之不滿，是被告除以書面回覆外，恐未能使原告理解，遂安排會面當面
    詳談（被告八十九年五月十九日府環綜字第六七一四九號函移請臺灣臺南地方法
    院執行，同年六月取得債權憑證，再於九十年七月二十四日以府環綜字第一○三
    六四一號移送法務部行政執行署臺南執行處執行中），使本案能夠圓滿解決。總
    之，事業排放廢水於地面水體者，應自主管機關許可之放流口排放，並符合放流
    水標準，為水污染防治法明定業者應盡之義務，故凡任意排放廢（污）水於地面
    水體未符合放流水標準者，即應受罰。從而，本件原告養豬場任意排放廢（污）
    水，既經環保稽查人員稽查發現、採樣檢驗，不符合放流水標準，被告依首揭規
    定所為之處分，並無不合等語，茲為抗辯。
四、按「事業、污水下水道系統或建築物污水處理設施，排放廢（污）水於地面水體
    者，應符合放流水標準。」「前項放流水標準，由中央主管機關會商相關目的事
    業主管機關定之。省（市）主管機關得視轄區內環境特殊或需特予保護之水體，
    擬訂個別較嚴之放流水標準，報請中央主管機關會商相關目的事業主管機關後核
    定之。」「事業或污水下水道系統排放廢（污）水，違反第七條第一項或第八條
    規定者，處新台幣六萬元以上六十萬元以下罰鍰，並通知限期改善，屆期仍未完
    成改善者，按日連續處罰；情節重大者，得命其停工或停業，必要時，並得撤銷
    其排放許可證或勒令歇業。」分別為行為時水污染防治法第七條第一項、第二項
    及同法第三十八條所明定。又「事業、污水下水道系統及建築物污水處理設施之
    放流水標準，其水質項目及限值如下表．．．畜牧業(一)生化需氧量一○○毫克＼
    公升、化學需氧量四○○毫克＼公升、懸浮固體二○○毫克＼公升。」行為時放
    流水標準第二條亦有明文規定。查本件原告於上述場址經營養豬場，其養豬場排
    放之廢水，經被告所屬環保局稽查人員於上開時間派員前往稽查，發現該場排放
    廢水於地面水體，嗣經稽查人員於排放口採樣檢驗結果：懸浮固體三○○○毫克
    ＼公升、生化需氧量一八○○毫克＼公升，均不符合上揭放流水標準等情，此有
    台南縣環境保護局廢水檢驗報告乙紙附於原處分卷可稽，且經當日前往採樣之稽
    查員丙○○到庭結證屬實，原告違章事證明確，自堪信為真實。從而被告依行為
    時水污染防治法第七條第一項及第三十八條之規定，對原告處以六萬元之罰鍰，
    依法並無不合。
五、至原告主張被告所屬環保局人員稽查時未會同原告，亦未拍照存證，僅係為報復
    原告未參加開會，即以原告違反水污染防治法規定，罰鍰六萬元並加以執行，於
    法不合云云。經查，本件原告養豬場廢水未經有效處理而排放於地面水體，業據
    證人即當時之採樣人員丙○○到庭證稱：「當時去採樣時，甲○○不在，而有人
    在清除養豬場，廢水沒有處理即直接排放到水溝。」、「原告雖有魚塭，但並無
    將全部廢水皆排放到魚塭內。」、「係在養豬場旁邊通往外面的水溝（並非連接
    到魚塭的水溝）採樣。」、「若原告之廢水皆排入魚塭者，生化需氧量濃度會過
    高，魚類將會難以生存，故一般養殖戶會將部分廢水排入魚塭以外的地方，我們
    係針對原告排放到外面的廢水為檢測。」等語，足徵原告陳稱其將全部廢水排入
    其魚塭內，並非事實。再者，被告所屬環保局人員前往原告養豬場稽查時，養豬
    場當時尚有養豬，而採樣之廢水既經檢驗未符合放流水懸浮固體及生化需氧量之
    標準值，是縱採樣時原告並未在場會同，亦不影響該項事實之認定。又被告所屬
    環保局人員與原告間，並無任何嫌隙，依法執行職務，自無故意設陷報復之理。
    此外，原告另主張其於八十三年即提起訴願，被告當時並未為答覆，反在法定期
    限及追訴權經過後，主動向省政府訴願審議委員會提出訴願，致原告遭駁回之處
    分云云，經查，原告雖於八十三年七月二十七日提起訴願，惟訴願書正本係寄送
    行政院環保署及台灣省環境保護處，副本則抄送被告所屬環保局。嗣原告於八十
    八年間陸續向被告或其所屬環保局提起訴願，經被告多次函復原告對原處分不服
    者，應依訴願法規定向台灣省政府提起訴願，並於八十八年九月一日以八八府環
    三字第一四四○○五號函檢附訴願書移請訴願機關即台灣省政府審理，並非被告
    所屬環保局自行替原告提起訴願。原告上開主張，顯有誤解。又原告以該處分既
    已超過五年，追訴權已過，即不得再予執行云云，惟此為執行問題，與本案事實
    之認定無關。末查，原告主張政府推廣農、漁、牧綜合經營以減少成本，然被告
    對排放地面水體從未輔導、警告，縱原告養豬場排放之廢水不符合標準，被告亦
    應給予原告輔導，然被告卻逕對原告裁處六萬元罰鍰，其報復之意味甚濃云云，
    惟「為防治水污染，確保水資源之清潔，以維護生態體系，改善環境生活，增進
    國民健康，特制定本法。」為水污染防治法第一條所明定，是水污染防治主管機
    關依此條文規定，自得視各區域之環境或所需保護之水體，擬定各事業之放流水
    標準，以確保水資源之清潔。原告既經營養豬場，自應依放流水標準排放廢水，
    避免污染水體，從而，被告依水污染防治法第三十八條規定裁處原告六萬元罰鍰
    並限期改善，並無不合。
六、綜上所述，本件被告所屬環保局稽查人員於原告養豬場所設置之廢水排放口採取
    水樣，其排放之廢水經採樣檢驗結果既不符放流水標準，從而被告依首開行為時
    水污染防治法第七條第一項及第三十八條規定裁處原告六萬元罰鍰，並無違誤。
    再訴願及訴願決定予以維持，亦無不合。原告起訴請求撤銷再訴願決定、訴願決
    定及原處分，為無理由，應予駁回，並不經言詞辯論為之。
七、據上論結，本件原告之訴為無理由，依行政訴訟法第二百三十六條、第二百三十
    三條第一項、第一百九十五條第一項後段、第九十八條第三項前段，判決如主文
    。
中　　　華　　　民　　　國    九十一　　年　  　六　　　月　　二十四　　日
                            　高雄高等行政法院第四庭
                                        　法      官  邱政強
右為正本係照原本作成。
如不服本判決，應於送達後二十日內，向本院提出上訴狀並表明上訴理由，如於本判
決宣示後送達前提起上訴者，應於判決送達後二十日內補提上訴理由書（須按他造當
事人人數附繕本）。
提起上訴應預繳送達用雙掛號郵票七份（每份三十四元）。
中 　 　華 　 　民　  　國 　 九十一　　年      六      月　  二十四    日
                                          法院書記官  涂瓔純
附註：
行政訴訟法第二百三十五條（第一項、第二項）：
對於適用簡易程序之裁判提起上訴或抗告，須經最高行政法院之許可。
前項許可，以訴訟事件所涉及之法律見解具有原則性者為限。
